臺灣臺中地方法院民事判決　九十三年度訴字第二五七六號
　　原　　　告　　乙○○
　　　　　　　　　甲○○○
　　　　　　　　　壬○○○
　　共　　　同
　　訴訟代理人　　楊玉珍律師
　　複　代理人　　葉玲秀律師
　　視同原告　　　辛○○
　　　　　　　　　戊○○
　　　　　　　　　庚○○
　　　　　　　　　己○○
　　被　　　告　　丁○○
　　訴訟代理人　　尤雯雯律師
　　複　代理人　　丙○○
右當事人間請求損害賠償事件，於民國九十四年五月十日言詞辯論終結，本院判決如
下：
    主      文
被告應給付原告新臺幣陸拾萬元，及自民國九十四年三月十八日起至清償日止，按週
年利率百分之五計算之利息。
訴訟費用由被告負擔。
本判決於原告以新臺幣貳拾萬元供擔保後，得假執行。但被告如以新臺幣陸拾萬元預
供擔保後，得免為假執行。
    事實及理由
一、程序事項之說明：
  （一）訴訟標的對於數人必須合一確定而應共同起訴，如其中一人或數人拒絕同為
        原告而無正當理由者，法院得依原告聲請，以裁定命該未起訴之人於一定期
        間內追加為原告。逾期未追加者，視為已一同起訴。第一項未共同起訴之人
        所在不明，經原告聲請命為追加，法院認其聲請為正當者，得以裁定將該未
        起訴之人列為原告。民事訴訟法第五十六條之一第一項、第三項前段定有明
        文。本件原告乙○○、甲○○○、壬○○○等三人為史羅琴（民國九十三年
        七月九日死亡）之繼承人，辛○○、戊○○、庚○○、己○○等四人均係史
        羅琴之女史月鳳（九十二年五月二十二日死亡）之子女，因史月鳳於繼承開
        始前死亡，依法應由辛○○、戊○○、庚○○、己○○代位繼承。又本件訴
        訟標的之法律關係為史羅琴對被告之債權，屬史羅琴之遺產，原告乙○○、
        甲○○○、壬○○○等三人及辛○○、戊○○、庚○○、己○○等四人既同
        為史羅琴之繼承人，系爭訴訟標的對其七人即必須合一確定，而應共同起訴
        。茲因辛○○所在不明（戶籍地址在台北市大同區戶政事務所），戊○○、
        庚○○、己○○拒絕同為原告而無正當理由，經原告乙○○、甲○○○、壬○○○等三人聲請本院裁定其四人應追加為原告，經本院於九十四年二月二
        十五日裁定列辛○○為原告；另命戊○○、庚○○、己○○於五日內追加為
        原告，惟戊○○、庚○○、己○○逾期未追加，依上開法律規定，自應視為
        已一同起訴。
  （二）視同原告辛○○、戊○○、庚○○、己○○均未於言詞辯論期日到場，核無
        民事訴訟法第三百八十六條各款所列情形，應依被告之聲請，由其一造辯論
        而為判決。
  （三）被告於訴之變更或追加無異議，而為本案之言詞辯論者，視為同意變更或追
        加。民事訴訟法第二百五十五條第二項定有明文。本件原告於起訴時，以履
        行契約之法律關係為其訴訟標的，嗣於言詞辯論期日，追加民法第二百二十
        六條債務不履行之損害賠償及同法第二百六十八條第三人負擔契約之損害賠
        償等請求權為訴訟標的，被告就該訴之追加無異議，而為本案之言詞辯論，
        依上開法律規定，原告所為訴之追加即屬合法。
二、兩造之主張：
  （一）原告乙○○、甲○○○、壬○○○起訴主張：史羅琴與被告於九十一年七月
        十一日在台東縣台東市調解委員會成立調解，並經臺灣臺東地方法院法官核
        定在案。其內容為：被告於九十一年六月五日晚上八點許，在台東縣綠島鄉
        公館村仁愛之家前騎乘車牌ＮＨＮ─９５９號機車和史羅琴之子史中山發生
        車禍，造成史中山重傷，送醫後於同年七月五日死亡。雙方達成和解，除機
        車強制險新臺幣（下同）一百四十萬元由史羅琴申請理賠外，被告並願於調
        解成立後賠償六十萬元，一次付清，作為史羅琴之喪葬費用、精神慰藉金及
        因本事故所生之一切民事損失。不料上開強制汽車責任保險理賠部分，因被
        告之肇事車輛未參加該保險，無法獲得理賠。經史羅琴委由富邦保險股份有
        限公司改向財團法人汽車交通事故特別補償基金請求補償，惟該基金依法扣
        除被告已給付之六十萬元，僅給付史羅琴八十萬元。依上開調解契約，被告
        自應再給付史羅琴六十萬元。且該六十萬元未獲給付，係因被告之肇事車輛
        未參加強制汽車責任保險，核屬可歸責於被告之事由，致給付不能。另被告
        與史羅琴約定一百四十萬元由強制汽車責任保險人給付，性質上屬第三人負
        擔契約，該第三人未為給付，被告亦應負損害賠償之責。因史羅琴於九十三
        年七月九日死亡，原告乙○○、甲○○○、壬○○○、辛○○、戊○○、庚○○、己○○（史羅琴之另位女兒史月鳳於九十二年五月二十二日死亡，依
        民法第一千一百四十條應由史月鳳之直系血親卑親屬辛○○、戊○○、庚○○、己○○代位繼承）為其全部繼承人。爰依繼承及履行契約、民法第二百
        二十六條債務不履行之損害賠償及同法第二百六十八條第三人負擔契約之損
        害賠償等法律關係（此三項請求權，由法院擇一為有利原告之判決），請求
        被告給付六十萬元及法定遲延利息等語，並聲明：(一)被告應給付原告六十萬
        元，及自起訴狀繕本送達被告之翌日（即九十四年三月十八日）起至清償日
        止，按週年利率百分之五計算之利息。(二)願供擔保為假執行之宣告。
  （二）視同原告辛○○、戊○○、庚○○、己○○未於言詞辯論期日到場，亦未提
        出準備書狀作何聲明或陳述。
  （三）被告則以：系爭調解書並未約定賠償總額為二百萬元，故被告所負之責任當
        僅調解書所載之六十萬元。又該調解書已約定機車強制責任保險金一百四十
        萬元由史羅琴申請理賠，並未約定無法獲得理賠或理賠不足額之部分，應由
        被告負擔。是被告既已給付六十萬元完畢，有關強制汽車責任保險理賠不足
        部分，自不能再向被告請求給付。退步而言，縱本件調解約定之賠償總額為
        二百萬元，既經台東縣台東市調解委員會成立調解，並經臺灣臺東地方法院
        法官核定在案，該調解書即具確定判決同一之效力，可為執行名義，從而，
        本件訴訟標的為確定判決效力所及，應裁定駁回原告之訴等語，資為抗辯。
        並聲明：(一)原告之訴及假執行之聲請均駁回。(二)如受不利之判決，願供擔保
        免為假執行。
三、下列事實為兩造所不爭執，自堪信為真實，本院採為判決之基礎。
  （一）史羅琴與被告於九十一年七月十一日在台東縣台東市調解委員會成立調解，
        並經臺灣臺東地方法院法官核定在案。其內容為：(一)被告於九十一年六月五
        日晚上八點許，在台東縣綠島鄉公館村仁愛之家前騎乘車牌ＮＨＮ─９５９
        號機車和史羅琴之子史中山發生車禍，造成史中山重傷，送醫後於同年七月
        五日死亡。雙方達成和解，除機車強制險一百四十萬元由史羅琴申請理賠外
        ，聲請人並願於調解成立後賠償六十萬元，一次付清，作為史羅琴之喪葬費
        用、精神慰藉金及因本事故所生之一切民事損失。(二)雙方經和解成立後，不
        得提出任何異議，且放棄其餘民事請求權。
  （二）被告已給付六十萬元予史羅琴。
  （三）上開強制汽車責任保險理賠部分，因被告之肇事車輛未參加該保險，無法獲
        得理賠。經史羅琴委由富邦保險股份有限公司改向財團法人汽車交通事故特
        別補償基金請求補償。該基金依法扣除被告已給付之六十萬元，僅給付史羅
        琴八十萬元。
  （四）史羅琴於九十三年七月九日死亡，原告乙○○、甲○○○、壬○○○、辛○○、戊○○、庚○○、己○○（史羅琴之另位女兒史月鳳於九十二年五月二
        十二日死亡，依民法第一千一百四十條應由史月鳳之直系血親卑親屬辛○○
        、戊○○、庚○○、己○○代位繼承）為其全部繼承人。
四、本件訴訟之爭點：
  （一）本件訴訟之訴訟標的是否確定判決之效力所及？
  （二）原告依民法第二百六十八條第三人負擔契約之法律關係，請求被告賠償未獲
        強制汽車責任保險人或財團法人汽車交通事故特別補償基金給付之六十萬元
        ，是否有理由？
  （三）原告依履行契約之法律關係請求被告給付六十萬元，是否有理由？
  （四）原告依民法第二百二十六條債務不履行之法律關係，請求被告給付六十萬元
        ，是否有理由？
五、得心證之理由：
  （一）調解經法院核定後，當事人就該事件不得再行起訴、告訴或自訴。經法院核
        定之民事調解，與民事確定判決有同一之效力，經法院核定之刑事調解，以
        給付金錢或其他代替物或有價證券之一定數量為標的者，其調解書具有執行
        名義。鄉鎮市調解條例第二十四條定有明文。又確定之終局判決就經裁判之
        訴訟標的，有既判力。民事訴訟法第四百條第一項亦有明文。惟民事訴訟法
        第四百條第一項所定之一事不再理原則，乃指同一事件已有確定之終局判決
        者而言。所謂同一事件，必須同一當事人就同一法律關係而為同一之請求，
        始為相當，倘此三者有一不同，即不得謂為同一事件，自不受確定判決之拘
        束（最高法院十九年上字第二七八號判例、八十五年度台抗字第五九五號裁
        判意旨參照）。本件史羅琴與被告於九十一年七月十一日在台東縣台東市調
        解委員會成立並經臺灣臺東地方法院法官核定之調解，其原因事實乃被告於
        九十一年六月五日晚上八點許，在台東縣綠島鄉公館村仁愛之家前，與史羅
        琴之子史中山發生車禍，致史中山死亡，是該調解之法律關係即屬史羅琴對
        被告之侵權行為損害賠償。惟本件訴訟原告主張之原因事實係史羅琴無法獲
        得強制汽車責任保險人理賠；或財團法人汽車交通事故特別補償基金補償之
        部分，應由被告另為給付，並主張民法第二百六十八條第三人負擔契約之損
        害賠償、履行契約及民法第二百二十六條債務不履行之損害賠償等法律關係
        ，是系爭調解與本件訴訟之法律關係自非同一，依上開判例意旨，即不得謂
        為同一事件，自不受確定判決之拘束。是被告抗辯本件訴訟之訴訟標的為確
        定判決之效力所及，核無足採。又系爭調解就史羅琴申請強制汽車責任保險
        未獲理賠或理賠不足額之部分，未有由被告給付之約定，則縱此部分依法仍
        應由被告另為給付，史羅琴或其繼承人亦無從以該調解書為執行名義，逕向
        被告為強制執行，是被告認該調解書可為執行名義，無須訴訟，亦非可採。
  （二）契約當事人之一方，約定由第三人對於他方為給付者，於第三人不為給付時
        ，應負損害賠償責任。民法第二百六十八條定有明文。又解釋意思表示，應
        探求當事人之真意，不得拘泥於所用之辭句。民法第九十八條亦有明文。另
        保險人依強制汽車責任保險法規定所為之保險給付，視為被保險人損害賠償
        金額之一部分；特別補償基金依第四十條規定所為之補償，視為損害賠償義
        務人損害賠償金額之一部分。強制汽車責任保險法第三十二條前段、第四十
        二條第一項前段分別定有明文。查系爭調解內容約定：「雙方達成和解，除
        機車強制險壹佰肆拾萬元整由史羅琴申請理賠外，聲請人並願於調解成立後
        賠償六十萬元，一次付清，作為史羅琴之喪葬費用、精神慰藉金及因本事故
        所生之一切民事損失。(二)雙方經和解成立後，不得提出任何異議，且放棄其
        餘民事請求權。」等語，可知調解當事人間之真意乃係史羅琴可獲得除依法
        視為賠償義務人即被告所賠償金額之強制汽車責任保險金一百四十萬元外，
        被告應另給付六十萬元，且該強制汽車責任保險金一百四十萬元既約定由史
        羅琴向強制汽車責任保險人申請理賠，核屬民法第二百六十八條所稱「契約
        當事人之一方，約定由第三人對於他方為給付」，如該第三人即強制汽車責
        任保險人不為給付或給付不足額時，依該法條之規定，被告自應負賠償責任
        。本件因被告之肇事車輛未參加強制汽車責任保險，史羅琴無法獲得該保險
        理賠，乃委由富邦保險股份有限公司改向財團法人汽車交通事故特別補償基
        金請求補償，該基金依法扣除被告已給付之六十萬元，僅給付史羅琴八十萬
        元，則史羅琴自可依民法第二百六十八條之規定，向被告請求未獲強制汽車
        責任保險人或財團法人汽車交通事故特別補償基金給付之六十萬元。惟史羅
        琴業於九十三年七月九日死亡，上開損害賠償債權自屬其遺產，原告乙○○
        、甲○○○、壬○○○及視同原告辛○○、戊○○、庚○○、己○○為史羅
        琴之全部繼承人，其依繼承及民法第二百六十八條第三人負擔契約之法律關
        係，請求被告賠償未獲強制汽車責任保險人或財團法人汽車交通事故特別補
        償基金給付之六十萬元，即有理由。
  （三）給付有確定期限者，債務人自期限屆滿時起，負遲延責任。給付無確定期限
        者，債務人於債權人得請求給付時，經其催告而未為給付，自受催告時起，
        負遲延責任。其經債權人起訴而送達訴狀，或依督促程序送達支付命令，或
        為其他相類之行為者，與催告有同一之效力。民法第二百二十九條第一項、
        第二項定有明文。又遲延之債務，以支付金錢為標的者，債權人得請求依法
        定利率計算之遲延利息。但約定利率較高者，仍從其約定利率。應付利息之
        債務，其利率未經約定，亦無法律可據者，週年利率為百分之五，民法第二
        百三十三條第一項、第二百零三條亦有明文。本件原告對被告之損害賠償債
        權，既經原告之催告而未為給付，被告自應負遲延責任。是原告請求自起訴
        狀繕本送達被告翌日即九十四年三月十八日（參卷內送達證書）起，按週年
        利率百分之五計算，核無不合。
  （四）綜上所述，原告依繼承及第三人負擔契約之法律關係，請求被告給付六十萬
        元，及自九十四年三月十八日起至清償日止，按週年利率百分之五計算之利
        息，為有理由，應予准許。
  （五）兩造分別陳明願供擔保請准宣告假執行及免為假執行，經核並無不合，爰各
        酌定相當之擔保金額，併准許之。
六、本件就爭點一、二之判斷，已足為有利於原告之判決，則有關原告在爭點三、四
    所為之主張，自無再予論述之必要，附此敘明。
七、結論：原告之訴為有理由，依民事訴訟法第三百八十五條第一項前段、第七十八
          條、第三百九十條第二項、第三百九十二條第二項，判決如主文。
中　　　華　　　民　　　國　　九十四　　年　　　五　　　月　　二十六　　日
                                      臺灣臺中地方法院民事第四庭
~B法　官　張恩賜
右為正本係照原本作成。
如對本判決上訴，須於判決送達後二十日內向本院提出上訴狀（須附繕本）。
中　　　華　　　民　　　國　　九十四　　年　　　五　　　月　　二十六　　日
~B書記官　陳麗卿
